臺灣高雄地方法院民事判決　　　　　 110年度雄小字第2346號
原　　　告　富邦產物保險股份有限公司

法定代理人　羅建明　
訴訟代理人　王裕元　
被　　　告　石明徽　


上列當事人間請求損害賠償事件，經本院於民國110 年10 月20
日言詞辯論終結，判決如下：
    主      文
被告應給付原告新臺幣（下同）3 萬501 元，及自民國（下同）
110 年7 月23日起至清償日止，按年息5 ％計算之利息。原告其
餘之訴駁回。
訴訟費用1,000元由被告負擔67％，餘由原告負擔。
本判決第一項得假執行。
    事實及理由
一、被告經合法通知，無正當理由而未於言詞辯論期日到場，核
    無民事訴訟法第386 條所列各款情形，爰依原告之聲請，由
    其一造辯論而為判決，先予敘明。
二、原告主張：被告於民國108 年7 月3 日12時15分許，駕駛車
    牌號碼000-0000號自用小客車（下稱甲車），沿高雄市谷山
    區明華路東向西行駛，至高雄市鼓山區裕誠路與明華路路口
    （下稱系爭肇事地點）前，見前方號誌綠燈起步直行，適伊
    所承保第三人高美英所有、由林昇璋駕駛之車牌號碼000-00
    00號自用小客車（下稱乙車）亦沿同路段東向西行駛並見前
    方號誌綠燈正剛起步，因被告未注意兩車間應保持安全距離
    且未領有駕駛執照駕駛小型車，致兩車發生碰撞（下稱系爭
    事故），乙車因此車體受損，乙車於保險期間發生系爭事故
    ，伊已依強制汽車責任保險法及保險契約賠高美英修理費用
    4 萬5,207 元（含零件1 萬6,430 元、工資2 萬8,777 元）
    ，上開費用係因被告過失所致，原告自得依強制汽車責任保
    險法第53條規定，代位行使高美英行對被告之損害賠償請求
    權，為此，爰依民法第184 條第1 項前段、第191 條之2 、
    強制汽車責任保險法第53條規定提起本訴等語，並聲明：被
    告應給付原告4 萬5,207 元及自起訴狀繕本送達翌日起至清
    償日止，按週年利率5 ％計算之利息。
三、被告經合法通知，無正當理由而未於言詞辯論期日到場，亦
    未提出書狀作何聲明或陳述。
四、得心證之理由：
㈠、按因故意或過失，不法侵害他人之權利者，負損害賠償責任
    ；汽車、機車或其他非依軌道行駛之動力車輛，在使用中加
    損害於他人者，駕駛人應賠償因此所生之損害，民法第184
    條第1 項前段、第191 條之2 前段分別定有明文。次按汽車
    行駛時，駕駛人應注意車前狀況及兩車並行之間隔，並隨時
    採取必要之安全措施，不得在道路上蛇行，或以其他危險方
    式駕車；按汽車駕駛人，有下列情形之一者，處新臺幣6,00
    0 元以上1 萬2,000 元以下罰鍰，並當場禁止其駕駛：一、
    未領有駕駛執照駕駛小型車或機車，道路交通安全規則第94
    條第3 項、道路交通管理處罰條例第21條第1 項第1 款亦有
    明文。查原告主張：被告就系爭事故具有前揭過失，致乙車
    受損等事實，業據其提出與所述相符之高雄市政府警察局道
    路交通事故初步分析研判表、高都汽車北高服務廠估價單、
    車損照片、投保資料、賠付資料、理賠申請書、駕照、行照
    、統一發票（見本院卷第13至29頁、第85至89頁）等件為證
    ，且經本院依職權向高雄市政府警察局交通警察大隊函調系
    爭事故發生資料，有該大隊110 年7 月2 日高市警交安字第
    11071374000 號函檢附之道路交通事故相關資料（見本院卷
    第35至51頁）附卷可稽，而被告經合法通知，既未於言詞辯
    論期日到場爭執，復未提出書狀答辯以供本院斟酌，依民事
    訴訟法436 條之23準用第436 條第2 項、第280 條第3 項、
    第1 項之規定，即視同自認原告之主張，堪認原告之主張為
    真實。是被告既就系爭事故具有過失，致乙車受損，自應負
    損害賠償責任。
㈡、按物被毀損時，被害人除得依民法第196 條請求賠償外，並
    不排除民法第213 條至第215 條之適用。依民法第196 條請
    求賠償物被毀損所減少之價額，得以修復費用為估定之標準
    ，但以必要者為限（例如：修理材料以新品換舊品，應予折
    舊）。查乙車為103 年9月出廠，因系爭事故受損修復需費4
    萬5,207 元，其中零件1 萬6,430 元，工資2 萬8,777 元，
    有估價單、車損照片、公路監理電子閘門、行照、統一發票
    （見本院卷第15至25頁、第83頁、第87至89頁）在卷可按，
    則乙車既非新車，依諸上開說明，其修復時材料更換係以新
    品替換舊品，計算零件材料之損害賠償數額時，應扣除折舊
    部分始屬合理。又依行政院所發布之固定資產耐用年數表及
    固定資產折舊率表，自用小客車耐用年數為5 年，依定率遞
    減法每年應折舊369/1000，且採用定率遞減法者，其最後一
    年之折舊額，加歷年折舊累計額，其總和不得超過該資產成
    本原額之10分之9 。另依營利事業所得稅查核準則第95條第
    6 項規定「固定資產提列折舊採用定率遞減法者，以1 年為
    計算單位，其使用期間未滿1 年者，按實際使用之月數相當
    於全年之比例計算之，不滿1 月者，以1 月計」，乙車自出
    廠日103 年9 月，迄本件車禍發生時即108 年7 月3 日，已
    使用超過4 年11 月，則零件扣除折舊後之修復費用估定為1
    ,724元（詳如附表之計算式）是加計無庸折舊之工資，被告
    應賠償之乙車修復費用為3 萬501 元（計算式：1,724+28,7
    77＝30,501）。
㈢、按被保險人因保險人應負保險責任之損失發生，而對於第三
    人有損失賠償請求權者，保險人得於給付賠償金額後，代位
    行使被保險人對於第三人之請求權；但其所請求之數額，以
    不逾賠償金額為限，保險法第53條第1 項定有明文。查高美
    英就乙車前向原告投保車體損失保險，而原告已就系爭事故
    致乙車損壞而給付修復費用，此有投保及賠付資料（見本院
    卷第27至29頁）、統一發票（見本院卷第89頁）附卷可參，
    又高美英就乙車受損得向被告請求賠償3 萬501 元乙節，已
    如前述，則依前揭規定，原告得代位行使高美英對於被告之
    損害賠償請求權，則原告得向被告請求賠償金額即為3 萬50
    1 元。
五、綜上所述，原告依侵權行為及保險代位之法律關係請求被告
    給付3 萬501 元及自起訴狀繕本送達翌日（於110 年7 月12
    日寄存送達，見本院卷第59頁）即110 年7 月23日起至清償
    日止按週年利率5 ％計算之利息，為有理由，應予准許。至
    其逾此範圍之請求，為無理由，應予駁回。
六、本件原告勝訴部分係適用小額訴訟程序所為被告敗訴之判決
    ，依民事訴訟法第436 條之20之規定，應依職權宣告假執行
    ；並確定訴訟費用額為1,000 元（即如後附訴訟費用計算式
    ）。
七、訴訟費用負擔之依據：民事訴訟法第79條。
中    華    民    國   110    年    10    月    29    日
                  高雄簡易庭  法      官  林綉君
以上正本係照原本作成。
民事訴訟法第436 條之24第2 項：對於本判決之上訴，非以違背
法令為理由，不得為之。
如對本判決上訴，須於判決送達後20日內向本院提出上訴狀，並
須表明原判決所違背之法令及其具體內容與依訴訟資料可認為原
判決有違背法令之具體事實之上訴理由。
中    華    民    國   110    年    10    月    29    日
                              書  記  官  羅崔萍
　
 
訴訟費用計算式：
裁判費         1,000元
合計           1,000元
　
　
 附表
┌────────┬─────────────┐
│折舊時間        │ 金額                     │
├────────┼─────────────┤
│第1年折舊值     │ 16,430×0.369=6,063      │
├────────┼─────────────┤
│第1年折舊後價值 │ 16,430-6,063=10,367      │
├────────┼─────────────┤
│第2年折舊值     │ 10,367×0.369=3,825      │
├────────┼─────────────┤
│第2年折舊後價值 │ 10,367-3,825=6,542       │
├────────┼─────────────┤
│第3年折舊值     │ 6,542×0.369=2,414       │
├────────┼─────────────┤
│第3年折舊後價值 │ 6,542-2,414=4,128        │
├────────┼─────────────┤
│第4年折舊值     │ 4,128×0.369=1,523       │
├────────┼─────────────┤
│第4年折舊後價值 │ 4,128-1,523=2,605        │
├────────┼─────────────┤
│第5年折舊值     │ 2,605×0.369×(11/12)=881│
├────────┼─────────────┤
│第5年折舊後價值 │ 2,605-881=1,724          │
└────────┴─────────────┘